【裁判字號】    97,訴,3196
【裁判日期】    971223
【裁判案由】    債務不履行損害賠償
【裁判全文】
臺灣臺北地方法院民事判決              97年度訴字第3196號
原      告  帥將軟體股份有公司
法定代理人  乙○○
訴訟代理人  丙○○
被      告  同芳毛刷股份有限公司
法定代理人  甲○○
被      告  擁華(廈門)家用品有限公司
                        北二路.
法定代理人  甲○○
共      同
訴訟代理人  尤英夫律師
            黃宗哲律師
            丁○○
            戊○○
上列當事人間債務不履行損害賠償事件，本院於九十七年十二月
九日言詞辯論終結，判決如下：
    主  文
原告之訴駁回。
訴訟費用由原告負擔。
    事實及理由
一、按訴狀送達後，原告不得將原訴變更或追加他訴，但擴張或
    減縮應受判決事項之聲明者，不在此限，民事訴訟法第255
    條第1項第3款定有明文。本件原告於起訴時訴之聲明第二項
    原係訴請被告給付原告新臺幣（下同）1,142,869元，嗣於
    民國97年8月18日更正訴之聲明為被告應給付原告3,173,444
    元，又於97年10月14日言詞辯論期日與原訴之聲明第一項
    828,316元合併請求被告給付3,973,444元，以上核屬訴之聲
    明之擴張，依前揭規定，本院自應予以准許，合先敘明。
二、原告主張：
    兩造於民國96年6月12日在被告辦公室簽訂應用整合系統合
    約書，依合約第2條第2項第1款，被告應支付客制化時數90
    小時以外之770.5小時，金額計為828,316元；又被告未依約
    履行，且客制化部分為承攬契約，故應依民法第511條賠償
    伊因契約終止而生之損害，或因被告片面違約解除，亦應負
    侵權行為責任，故共應給付3,173,444元，爰依兩造合約請
    求被告應給付3,973,444元之判決。並聲明：被告應給付原
    告3,973,444元及自起訴狀繕本送達翌日起至清償日止，按
    年息百分之5計算之利息。
三、被告則以：
    原告之客製化時數超過締約時之估算甚多，且依兩造約定之
    每月租金僅65,000元，租期六個月亦為390,000元，原告請
    求之客制化時數費用數倍於此，顯不合理。又系爭套裝系統
    軟體迄今無法上線使用，亦未經伊驗收通過，且兩造本即約
    定伊得於租期屆滿六月後解除，又原告縱因解除契約受有損
    害亦僅六個月租金之損害等語，資為抗辯。並聲明：駁回原
    告之訴。
四、查兩造於96年6月12日簽署應用整合系統合約書（下稱系爭
    合約），約定被告租用原告所提供之ERP套裝軟體，原告並
    於同年6月20日派駐被告安裝，被告已經支付六個月租金，
    而系爭租用套裝軟體於約定安裝後半年迄今仍未能運作等情
    ，為兩造所不爭執，並有系爭合約、支票在卷可稽，堪信為
    真。原告主張被告應支付客制化之超時費用，及解除契約後
    之損害，然為被告所否認，並以前詞置辯，茲本件之爭點為
    ：（一）原告得否請求客制化的時數？（二）被告終止租約
    後，原告有無受有損害？
五、查，兩造系爭合約第1條約定係被告向原告承租EPR套裝軟體
    ，而第2條合約價格約定包括套裝軟體之租金及客制化量身
    修改價款，所謂客制化量身修改部分依合約第2條第2項第1
    款為「以乙方（按指原告）軟體裝機之程式現況為租賃標的
    及條件，超過現狀之甲方（按指被告）額外需求，屬於客制
    化量身修改之範圍」，合約第2條第2項第6款亦約定「甲方
    須認知，本合約乃98%套裝加上2%以內客制化修改之套裝ERP
    軟體合約」等語，且由合約第7條客制化定義與共識之約定
    ，兩造契約目的主要係以被告就原告締約時提供之EPR軟體
    為租賃，軟體進行部分修改以符被告需求僅為附屬次要。原
    告就其客制化時數之主張，所提出之程式修改統計客制化時
    數比例（見本院卷第173至189頁），為其單方所為統計，而
    系統需求申請單所載內容（見本卷第191頁以下），或有被
    告對軟體運作問題之要求解決，或有被告要求鍵入軟體之資
    料，尚非所謂額外需求，被告辯稱此為維修通知，非無可能
    ，難認均屬客制化範疇；又其上並無原告服務人員及時數之
    記載，不能認作客制化時數之佐憑。且其中所含原告人員致
    被告人員電子郵件（見本院卷第249頁及第255頁以下），亦
    係論及程式軟體運作問題之瑕疵、故障（bug），或程式之
    更新、測試、修改，所提及需提出客制需求，註明為原告員
    工田衛軍之意見，而與合約第8條客制化部分須由被告使用
    部門提出相左，不能為原告有利之事實認定。另原告所舉其
    員工田衛軍之加班申請單（見本院卷第308頁），然其上已
    經記載加班費已由原告支付，而所載之工作內容又有屬前開
    測試、維修、輸入等工作，亦非均為客制化修改。原告再提
    台北輔導員姚維貴服務紀錄資訊（見本院卷第330頁以下）
    ，有為系統維護、亦有為資料匯入、甚或為會議討論、教
    育訓練等，亦與客制化無涉。再原告所提出帥將ERP系統問
    題點彙整表及驗收表與客制化完成情況一覽表（見本院卷第
    448頁以下），主張為被告製作，已經被告所否認，詳參其
    內容亦均非客制化之記載，縱有記載客制化部分，亦無從據
    為原告主張之時數。原告雖以證人田衛軍及林影之書面陳述
    ，證明上述驗收表及客制化完成情況一覽表之記載為真實，
    然證人均為原告之員工，難期其客觀公正，且未經到庭具結
    詰問，即便書面陳述經公證、認證，亦無證據能力不能採為
    證據。尤其，兩造約定套裝軟體為98%、客制化為之2%以內
    ，今原告主張客制化部分費用828,316元卻為六個月租期租
    金390,000之2倍有餘，與原約定相差數十倍，而與兩造上述
    合意有違，無從將原告就軟體所進行工作均視為客制化部分
    。此外，原告並未能舉證證明確有其所述之客制化工作及工
    作時間，此部分主張，要難採信。
六、按合約第2條第2項第2款約定「租期滿半年，甲方得解約或
    以相同或雙方同意之條件續租。但乙方帥將公司負有社會責
    任，不得單方面解約。」，可見租期滿半年被告即可解約，
    並無任何限制 ，更與是否可歸責被告之事由無從使軟體上線
    使用無關。而系爭合約於96年12月20日屆滿六月，被告於97
    年1月間終止合約一事，為兩造所是認，被告依約解除並無
    違約之處，更乏有何故意或過失可指。加以，本件係就套裝
    軟體租用之合約，兩造約定客制化部分僅有2%而所佔比例甚
    微，客制化部分充其量僅屬出租人依民法第423條交付合於
    約定使用收益之租賃物之義務，不能認兩造另有承攬合意存
    在。而原告既有權於租期滿六月解除，兩造租賃關係自不復
    存，原告不惟不具請求EPR套裝軟體租金之權，更不得主張
    就客制化部分被告應負定作人之損害賠償責任。至被告於解
    除後是否繼續使用該套裝軟體，與原告主張被告應負民法第
    511條或違法解約之侵權行為責任毫無關係，原告亦未舉證
    以明不能上線使用之EPR套裝軟體被告有何使用可能，原告
    再僅以軟體可複製之特性而請求損害賠償，亦嫌無據。
七、綜上所述，原告依合約及侵權行為法律關係，請求被告給付
    3,973,444元及法定遲延利息，為無理由，應予駁回。
八、本件事證已徵明確，原告聲請勘驗被告現使用之程式及鑑定
    其為被告提供租用之軟體，與原告是否完成其主張之客制化
    時數或被告有無違約並無關聯，是均無必要；又兩造其餘攻
    擊防禦方法及所舉未經援用之證據，經本院斟酌後，認為均
    不足以影響本判決之結果，爰不一一論述，併此敘明。
九、據上論結，本件原告之訴為無理由，依民事訴訟法第78條，
    判決如主文。
中    華    民    國    97    年    12    月    23    日
                  民事第二庭    法  官  吳定亞
以上正本係照原本作成
如對本判決上訴，須於判決送達後20日內向本院提出上訴狀
中    華    民    國    97    年    12    月    23    日
                                書記官  李佩芳


司法院資訊處製作；財團法人民間司法改革基金會備份。
